【裁判字號】    92,易,165
【裁判日期】    920430
【裁判案由】    偽造文書
【裁判全文】
臺灣屏東地方法院刑事判決                          九十二年度易字第一六五號
    公  訴  人  臺灣屏東地方法院檢察署檢察官
    被      告  甲○○
右列被告因偽造文書案件，經檢察官提起公訴（九十一年度偵緝字第二三三號），本
院判決如左：
    主  文
甲○○共同連續行使明知為不實之事項，而使公務員登載於職務上所掌之公文書，足
以生損害於公眾，處有期徒刑肆月，如易科罰金，以參佰元折算壹日。
    事  實
一、甲○○明知大陸地區女子王秋英（已於民國九十年五月二十七日離境）並無與其
    結婚之真意，竟透過綽號「方哥」之成年男子之安排，以新台幣（下同）四萬元
    及招待大陸食宿之代價，與王秋英及「方哥」共同基於行使使公務員登載不實文
    書之概括犯意聯絡，於八十九年六月二十八日（起訴意旨誤載為八十九年六月十
    七日）在大陸地區福建省寧德市與王秋英辦理公證結婚登記。嗣同年六月三十日
    返台後，即持該不實之結婚公證書經「財團法人海峽交流基金會」認證後，再於
    同年八月一日，持上開文件至高雄市旗津區戶政事務所，申請辦理結婚登記及身
    分證配偶欄之變更登記。復於同月三日，至高雄市政府警察局鼓山分局中洲派出
    所，填具「大陸地區人民進入台灣地區保證書」，分別致使該戶政事務所及派出
    所該管公務人員，將此不實事項登載於其等職務上所掌之資料，據以核發戶口名
    簿、國民身分證及大陸地區人民進入台灣地區保證書簽註意見欄等公文書，足以
    生損害於戶政機關對於戶政管理及高雄市政府警察局鼓山分局對於轄區居民管理
    之正確性。待上揭公文書齊備後，再由「方哥」委託不知情之代辦人員，於八十
    九年八月十一日，持右揭登載不實之資料，向內政部警政署入出境管理局以配偶
    來台探親為由，申請王秋英入境，經入出境管理局該管公務員審查後，不知有偽
    而予准許，並將其二人假結婚之不實事項登載於大陸地區人民進入台灣地區旅行
    證申請書下方記採核發情形之公文書上，並據以核發旅行證，足生損害於該局對
    於大陸地區人民入出境管理之正確性，且使王秋英順利在八十九年十一月三十日
    入境。而王秋英入境後，即行蹤成謎，直至九十年五月二十七日離境。甲○○則
    於五月二十四日至戶政事務所辦理離婚登記。
二、甲○○食髓知味，明知盧湖樹（已於九十一年十二月二十八日死亡）及真實姓名
    、年籍不詳之成年黃姓男子所引介之大陸地區女子陳寶蓉無與其結婚之真意，竟
    與盧湖樹言明以四萬元及支應在大陸地區之花費為代價再次充做人頭，而共同基
    於行使使公務員登載不實文書之概括犯意聯絡，於九十年九月十四日（起訴書誤
    載為九十年八月九日），在大陸地區福建省寧德市與陳寶蓉辦理公證結婚登記。
    嗣於同年九月二十四日返臺後，即持該不實之結婚公證書經「財團法人海峽交流
    基金會」認證後，再於同年十月十一日，先持上開文件至屏東縣萬丹鄉戶政事務
    所，申請辦理結婚登記及身分證配偶欄之變更登記。復於同日，至屏東縣警察局
    屏東分局萬丹派出所，填具「大陸地區人民進入台灣地區保證書」，分別致使該
    戶政事務所及派出所該管公務人員，將此不實事項登載於其等職務上所掌之資料
    ，據以核發戶口名簿、國民身分證及大陸地區人民進入台灣地區保證書簽注意見
    欄等公文書，足以生損害於戶政機關對於戶政管理及屏東分區對於轄區居民管理
    之正確性。待上揭公文書齊備後，即由盧湖樹委託不知情之代辦人員，於九十年
    十月十二日，持右揭登載不實之資料，向內政部警政署入出境管理局以配偶來台
    探親為由，申請陳寶蓉入境，經入出境管理局該管公務員審查後，不知有偽而予
    准許，並將其二人假結婚之不實事項登載於大陸地區人民進入台灣地區旅行證申
    請書下方記載核發情形之公文書上，並據以核發旅行證，足生損害該局對於大陸
    地區人民入出境管理之正確性。嗣後陳寶蓉因故未能入境台灣地區。
二、案經屏東縣警察局屏東分局報請台灣屏東地方法院檢察署檢察官偵查起訴，甲○
    ○於本院審理中逃匿，經發布通緝緝獲後，始到案受審。
    理  由
一、右開事實業據被告甲○○坦承不諱，且有大陸地區福建省福安市公證處結婚公證
    書、福建省寧德市公證處結婚公證書、財團法人海峽交流基金會（八九）南核字
    第○三二五四號證明、（九○）南核字第○五五○六五號證明、王秋英、陳寶蓉
    之大陸地區人民進入台灣地區旅行證申請書、保證書，高雄市旗津區戶政事務所
    九十一年三月二十一日高市旗戶字第○九一○○○○○八○三號函附之結婚登記
    申請書、離婚登記申請書、戶籍謄本，內政部警政署入出境管理局九十一年三月
    二十五日境信宋字第○九一○○二○八三八號函附之王秋英、陳寶蓉出入境紀錄
    表，高雄市政府警察局新興分局九十一年九月九日高市警新分四字第○九一○○
    一五四六八號函附之戶口查察資料，高雄市政府警察局九十一年九月十六日高市
    警鼓分四字第○九一○○一四○四五號函附之戶口查察紀錄資料，屏東縣警察局
    屏東分局九十一年八月二十八日屏警分戶字第○九一○○四○九○四號函附之戶
    口查察戶卡片與副頁資料影本等附卷可憑，本件事證明確，被告犯行堪予認定。
二、核被告甲○○所為，係犯刑法第二百十六條、第二百十四條之行使使公務員登載
    不實公文書罪。其使公務員登載不實公文書之低度行為，為行使之高度行為所吸
    收，不另論罪。被告與綽號「方哥」之成年男子、盧湖樹、大陸地區女子王秋英
    、陳寶蓉等人間就上開犯行有犯意聯絡及行為分擔，均為共同正犯。被告多次行
    為，時間緊接，所犯罪名相同，顯係出於概括犯意反覆為之，為連續犯，爰依刑
    法第五十六條之規定以一罪論，並加重其刑。茲審酌被告犯罪之動機、目的、手
    段、素行、學歷為國小畢業，並以打零工維生，社會經濟地位欠佳，易受人誘惑
    犯罪，事後坦承犯行、態度良好等一切情狀，爰量處如主文所示之刑，並諭知易
    科罰金之折算標準，以資懲儆。
據上論斷，應依刑事訴訟法第二百九十九條第一項前段，刑法第二十八條、第五十六
條、第二百十六條、第二百十四條、第四十一條第一項前段，罰金罰鍰提高標準條例
第一條前段、第二條，判決如主文。
中      華      民      國      九十二      年    四      月    三十    日
                                      台灣屏東地方法院刑事第五庭
                                          法  官  王以齊
右正本證明與原本無異。
如不服本判決應於收受本判決後送達後十日內向本院提出上訴書狀，其未敘述上訴理
由者，並得於提起上訴後十日內向本院補提理由書狀（均須按他造當事人之人數附繕
本 ）「切勿逕送上級法院」
                                          書記官   盧姝伶
中      華      民      國      九十二      年      四    月    三十    日
附錄本判決論罪科刑法條：
刑法第二百一十六條
行使第二百十條至第二百十五條之文書者，依偽造、變造文書或登載不實事項或使登
載不實事項之規定處斷。
刑法第二百一十四條
明知為不實之事項，而使公務員登載於職務上所掌之公文書，足以生損害於公眾或他
人者，處三年以下有期徒刑、拘役或五百元以下罰金。


司法院資訊處製作；財團法人民間司法改革基金會備份。
